【裁判字號】    90,家訴,11
【裁判日期】    900831
【裁判案由】    撤銷婚姻等
【裁判全文】
臺灣臺北地方法院民事判決  九十年度家訴字第一一號
    原      告  乙○○現改名.
    被      告  甲○○
右當事人間確認婚姻關係不成立事件，本院判決如左：
    主      文
確認兩造之婚姻關係不成立。
訴訟費用由被告負擔。
    事      實
甲、原告方面：
    一、聲明：如主文第一項所示。
    二、陳述：
        （一）緣訴外人梁炯耀前於民國七十六年冒用被告之名，與原告在台北地方
              法院公證辦理公證結婚，嗣因梁炯耀盜用原告之金融卡提領五十餘萬
              元後，經報警後始發現梁炯耀冒用被告之身分證及其名義與原告結婚
              。茲以原告與被告甲○○形式上及實質上均無結婚之合意，且被告係
              遭他人冒用身分證及其名義而與原告結婚，是以兩造之結婚行為根本
              欠缺結婚之成立要件。
        （二）而原告既未曾與被告本人結婚，則戶政機關所為之結婚登記造成雙方
              之困擾及不便，原告自屬有即受確認判決之法律上利益，為此提起本
              訴請求判決確認兩造之婚姻關係不成立。
三、證據：提出戶籍謄本及被冒用之「甲○○」身分證影本等件為證。
乙、被告方面：
    未於言詞辯論期日到場，亦未提出任何書面為生名或陳述。
     理      由
一、本件原告起訴主張訴外人梁炯耀前於七十六年冒用被告甲○○之名，與原告在台
    北地方法院公證辦理公證結婚，嗣因梁炯耀盜用原告之金融卡提領五十餘萬元後
    ，經報警後始發現梁炯耀冒用被告之身分證及其名義與原告結婚。茲以原告與被
    告甲○○形式上及實質上均無結婚之合意，且被告係遭他人冒用身分證及其名義
    而與原告結婚，是以兩造之結婚行為根本欠缺結婚之成立要件。而原告既未曾與
    被告本人結婚，則戶政機關所為之結婚登記造成雙方之困擾及不便，原告自屬有
    即受確認判決之法律上利益，為此提起本訴請求判決確認兩造之婚姻關係不成立
    等語。被告對於原告主張之事實既未到場爭執，復未提出任何書狀答辯以供本院
    斟酌，原告之主張自堪信為真實。
三、按「確認法律關係之訴，非原告有即受確認判決之法律上利益者，不得提起之；
    確認證書真偽或為法律關係基礎事實存否之訴，亦同。」民事訴訟法第二百四十
    七條第一項定有明文。本件原告提起本件確認婚姻關係不成立之訴，原告主張其
    與被告甲○○本人既未曾有結婚之合意，而被告甲○○亦係經他人冒用其身分證
    及其姓名而與原告為結婚，則原告與甲○○其人確實無成立結婚行為之餘地，是
    以本件確認訴訟之判決，對原告而言非謂無即受確認判決之法律上利益，從而，
    原告提起本件確認結婚關係不成立之訴，與前揭規定核無不合。
四、綜上所述，本件原告與被告甲○○本人既未曾有結婚之合意，則原告提起本件確
    認之訴即非無理由，應予准許。
據上論結，本件原告之訴為有理由，依民事訴訟法第三百八十五條第一項前段、第七
十八條判決如主文。
中      華      民      國    九十      年      八      月    三十一    日
                                        台灣台北地方法院家事法庭
                                          法      官  鄭  堤  升
右正本證明與原本無異
如對本判決上訴，須於判決送達後二十日之不變期間內，向本院提出上訴狀。
中      華      民      國    九十      年      九      月      三      日
                                          書  記  官  王  俊  琇


司法院資訊處製作；財團法人民間司法改革基金會備份。
